【裁判字號】    87,易,1200
【裁判日期】    890128
【裁判案由】    詐欺
【裁判全文】
臺灣桃園地方法院刑事判決                        八十七年度易字第一二號
    公  訴  人  臺灣桃園地方法院檢察署檢察官
    被      告  丙○○
右列被告因詐欺案件，經檢察官提起公訴（八十七年度偵字第一一二、四七二號），
本院判決如左：
        主  文
丙○○無罪。
       理  由
一、公訴意旨略以：被告丙○○係「嘉毅科技有限公司」實際負責人，戊○○、丁○○係該公司之掛名負責人（後二人另案為不起訴處分），基於意圖為自己不法所
    有之概括犯意，自始基於不付款之犯意，先於八十六年七月間向正昶實業有限公
    司（下稱正昶公司）詐稱欲委託該公司替「嘉毅科技有限公司」為電路板加工，
    丙○○並簽發以丁○○為發票人於八十六年十一月三十日、八十六年三月十五日
    之新竹區中小企業銀行支票三紙，票號分別為ＣＮ0000000、ＣＮ000
    0000、0000000，金額為新台幣（下同）二十五萬十九元、七萬四千
    一百四十五元正、一萬三千六百二十二元正，詎屆期正昶實業有限公司依約交付
    代工成品後，丙○○所簽發之上開支票卻未兌現。丙○○又連續於八十六年八月
    間，向潤發實業有限公司（潤發公司）詐稱委託該公司為印刷代工，又簽發以丁○○為發票人之新竹區中小企業銀行南崁分行支票一紙，票號為ＣＮ00000
    00，屆期潤發實業有限公司依約交付代工成品時，屆期丙○○果又退票無法兌
    現；丙○○又於八十六年七月間陸續詐騙潤發實業有限公司貨款五十四萬二千五
    百零四元正後將公司器具搬遷一空，告訴人等始知受騙。因認被告涉有刑法第三
    百三十九條第一項之詐欺罪嫌。
二、公訴人認被告丙○○涉犯右揭罪嫌，無非以右揭事實，業據正昶實業有限公司代
    表人于建國、潤發實業有限公司代表人吳錦華之指述，核與同案被告丁○○、戊○○二人之供述情節相符，又有丙○○以丁○○為發票人於八十六年十一月三十
    日、八十六年三月十五日簽發之新竹區中小企業銀行支票三紙，票號分別為ＣＮ
    0000000、ＣＮ0000000、0000000，ＣＮ0000000
    等支票附卷足憑，又有丙○○所簽收告訴人貨物之統一發票單據、退票理由單、
    切結書、新竹區中小企業銀行拒絕往來函一紙等附卷可稽，為其論據。訊據被告
    丙○○固坦承於右揭時地委由正昶公司及潤發公司承作電路板之加工，並簽發支
    票予正昶公司及潤發公司，且該支票未兌現等情，惟堅決否認有何詐欺犯行，並
    辯稱：伊所從事之電路板工作，係以專業為主，並無太大之資金，當時因上游廠
    商即柏寬公司未能準時給付貨款給伊，致其週轉不靈，而發生倒閉，其並無詐欺
    之意等語。
三、按犯罪事實應依證據認定之，無證據不得推定犯罪事實，刑事訴訟法第一百五十
    四條定有明文。次按詐欺罪之成立，必須被害人因行為人施用詐術而陷於錯誤，
    致為財物之交付或使行為人因而得財產上不法之利益，始足當之。若行為人於行
    為之初，並無非法欺罔行為，縱令事後涉及違反契約之情形，亦僅生民事債務不
    履行之責任，要與詐欺罪無關。經查：
（一）本件有關整個電路板之流程為被告丙○○接到訂單後買主機板，再鑽孔，送印
      刷，於印刷後再電鍍，再回至印刷部分，而後噴漆、成型即可出貨，業據告訴
      人潤發公司之代理人乙○○到庭供述明確，而該電路板之承作若無訂單，被告
      即無法自行承製並銷售，因每個原廠各其固定之型式，一定要按廠商所提供之
      設計圖去承製，否則只要線路改一條，整個電路板就沒有用了，所以被告不可
      能自行購置、承製而銷售，一定要有上游廠商的訂單才會委由伊等加工等情，
      亦據告訴人于建國指述明確及證人傳從治、羅吉潮證述囑實（以上均詳見八十
      九年一月十九日審理筆錄）。
（二）被告丙○○之上游公司為柏寬企業有限公司（即丙○○訂單來源），而柏寬公
      司約於八十五年五、六月間即因下訂單予丙○○承作電路板而與生意往來，柏
      寬公司下訂單予丙○○承作時，丙○○大致上有準時，其中十次中約有三、四
      次遲延，至八十六年九、十月間交貨已經不正常，本應十月交貨，但他作到一
      半就沒作了，柏寬公司與丙○○之交易型態：為丙○○出貨，經柏寬公司對帳
      無誤後，開次月六十天的期票給丙○○等情，亦據柏寬公司職員甲○○到庭證
      述屬實（詳見本院八十八年六月廿一日訊問筆錄），並提出丙○○於八十七年
      一月間傳真至柏寬公司之傳真一份，而「自八十五年一月起至八十六年十月止
      ，柏寬公司扣伊公司（即丙○○）的貨款達三百多萬元，又得吸收茂源公司及
      傑勝公司呆帳約八十至九十萬元間，伊公司實難心服，又將單價未經許可下私
      自調降至承製之ＰＣＢ（即電路板）幾無利潤可言，遭至伊公司負債達六百六
      十萬元無法支付下游客戶，經與貴公司甲○○先生多次連繫及二次當面協調不
      成，九至十月份貨款，至今仍無支領，故本人於作最後聲明，三天內將本公司
      之貨款匯至本人帳戶內須現金，以便辦理公司停止營業等相關費用共三十八萬
      五千三百六十元」等情，亦敘明於前揭傳真紙內，雖經證人甲○○否認有何積
      欠丙○○貨款，並稱：伊公司係於丙○○週轉有困難時，會向伊公司調現，而
      約定從貨款中扣百分之二．五之利息而己等語，惟查，該傳真內容除陳述柏寬
      公司不合理之扣款外，亦諸多語帶檢舉之詞，並述及：如貴公司在本人僅僅要
      求得三十八萬五千三百六十元，三天內無匯本人帳號時，本人將所存證資料及
      投訴書即刻寄出，及委託書寄出請債務公司索討九月一百四十萬元、十月九十
      八萬元，共計二百三十八萬元等語，而柏寬公司亦確於八十七年一月七日匯三
      十八萬五千三百六十元予丙○○指定之帳戶內，亦有北區中小企業銀行匯款回
      條聯條一紙在卷可按。可見，柏寬公司在處置貨款上與被告丙○○主觀上之認
      知應有頗大之落差，再參以電路板之承製著重專業性及特定性，承製之廠商大
      致上資金並不雄厚，若有較大之資金無法週轉，即可令小公司無法翻身，是以
      ，被告辯稱：因上游公司即柏寬公司未能及供應其貨款，致其週轉不靈等語，
      應堪信。
（三）雖被告丙○○所簽發之支票未兌現，惟查，被告丙○○委由正昶公司及潤發公
      司承作電路板加工之時間為八十六年七、八月間，業據告訴人陳述明確，並有
      估價單、統一發票及出貨單在卷可按，而如前述電路板苟無上游廠高訂貨無法
      自行承製銷售及八十六年七、八月間被告丙○○公司猶處於運作之中，且被告
      又與上游廠商間發生貨款上之爭議，致無法取得貨款，顯見其於委由承作之初
      尚無不付款之意甚明。
四、綜上，被告既於委由告訴人公司加工之際，公司尚在營運之中，又無不付款之意
    ，尚難僅其事後因與柏寬公司間因款貨爭議，致其無法支付下游廠商，即推論被
    告有詐欺之犯意，揆諸前開說明，被告所為，與詐欺取財罪之構成要件尚屬有間
    ，要無成立上開罪名之餘地。此外復查無其他積極證據足資認定被告有何詐欺之
    犯行，不能證明被告犯罪，依法自應諭知被告無罪之判決。
五、本件既經本院為無罪之諭知，則移送併辦部分（即八十七年偵字第二五二號及八
    十七年偵字第三四０六號），本院自無審酌，自應退回由公訴人另行處理。
據上論斷，應依刑事訴訟法第三百零一條第一項判決如主文。
本案經檢察官王怡菁到庭執行職務。
中      華      民      國      八十九    年    一    月    廿八    日
                                臺灣桃園地方法院刑事第二庭
                                      法  官  吳進發
右正本證明與原本無異。
如不服本判決，應於判決送達後十日內向本院提出上訴狀( 應附繕本 )，上訴於
臺灣高等法院。
                                      書記官  陳靜娟
中      華      民      國      八十九    年    二    月     一     日


司法院資訊處製作；財團法人民間司法改革基金會備份。
